臺灣橋頭地方法院刑事判決
111年度易字第111號
公  訴  人  臺灣橋頭地方檢察署檢察官
被      告  劉元豪


            陳嘉榮


上列被告因竊盜案件，經檢察官提起公訴（110年度偵字第15703
號），嗣被告就被訴事實為有罪之陳述，經本院告知簡式審判程
序之旨，並聽取當事人之意見後，由本院裁定進行簡式審判程序
，判決如下：
    主  文
劉元豪犯如附表「宣告刑及沒收」欄所示之罪，共肆罪，各處如
附表「宣告刑及沒收」欄所示之刑及沒收。如附表編號1、3部分
，應執行拘役陸拾日，如易科罰金，以新臺幣壹仟元折算壹日。
陳嘉榮犯如附表「宣告刑及沒收」欄所示之罪，共肆罪，各處如
附表「宣告刑及沒收」欄所示之刑及沒收。如附表編號1、3部分
，應執行拘役參拾日，如易科罰金，以新臺幣壹仟元折算壹日。
    事  實
一、劉元豪與陳嘉榮共同意圖為自己不法之所有，基於竊盜之犯
    意聯絡，於民國110年11月16日凌晨2時1分許，由劉元豪騎
    乘車牌號碼000-0000號普通重型機車（下稱甲車）搭載陳嘉
    榮，行經高雄市○○區○○○街00號前，見姚瑞銘所有之車牌號
    碼000-000號普通重型機車（下稱乙車）停放在該處，乘無
    人看管之際，欲利用乙車前往行竊（詳後述事實欄二部分）
    ，先由陳嘉榮持自備機車鑰匙轉動乙車之鎖頭，並啟動電源
    發動乙車後，再由陳嘉榮騎乘乙車搭載劉元豪離開現場。嗣
    於同日凌晨3時58分許，騎乘乙車返回高雄市○○區○○○街00號
    將乙車停放回該處，以此方式竊得乙車之汽油。
二、劉元豪與陳嘉榮共同意圖為自己不法之所有，基於竊盜及毀
    損他人物品之犯意聯絡，於同日凌晨2時51分許，由陳嘉榮
    騎乘乙車搭載劉元豪，前往黃蘇豪管理位在高雄市○○區○○路
    000號之夾私叮選物販賣機店，並攜帶客觀上對於人之生命
    、身體及安全構成威脅，可供兇器使用之螺絲起子，持該螺
    絲起子破壞店內選物販賣機投幣箱上之鎖頭，致該鎖頭損壞
    ，足生損害於黃蘇豪，再竊取投幣箱內現金新臺幣（下同）
    2萬4,000元，得手後旋即騎乘乙車離開現場，於同日凌晨3
    時58分許，騎乘乙車返回高雄市○○區○○○街00號前，並將乙
    車停放在該處後，再度騎乘甲車離去。
三、劉元豪與陳嘉榮共同意圖為自己不法之所有，基於竊盜之犯
    意聯絡，於110年11月17日凌晨4時59分許前不久之某時，在
    高雄市○○區○○○路000號前，見張宇翔所使用之車牌號碼000-
    0000號之普通重型機車（下稱丙車）停放在該處且鑰匙未拔
    ，即徒手以該鑰匙發動該機車得手後騎乘離去。
四、劉元豪與陳嘉榮共同意圖為自己不法之所有，基於竊盜之犯
    意聯絡，於110年11月17日凌晨4時59分許，騎乘丙車前往由
    曾智偉管理位在高雄市○○區○○路000號（起訴書誤載為重立
    路39號，應予更正）之選物販賣機店，由劉元豪先行進入該
    店內，陳嘉榮在該店外欲取出攜帶客觀上足供凶器使用之螺
    絲起子時，因劉元豪在該店內徒手搬動選物販賣機之投幣箱
    時觸動警鈴聲響，劉元豪與陳嘉榮隨即騎乘機車離開現場，
    再返回高雄市○○區○○○路000號，並將丙車停放在該處後，騎
    乘甲車離去。
五、嗣黃蘇豪發覺遭竊後報警處理，經警調閱監視器錄影畫面，
    於110年11月17日下午7時2分許，持臺灣橋頭地方檢察署檢
    察官核發之拘票，在高雄市○○區○○○路00號前拘提劉元豪，
    並對其實施附帶搜索，當場扣得螺絲起子2支、車牌號碼000
    -0000號機車鑰匙1把（已發還張宇翔）；復於同日下午7時1
    0分許，在高雄市○○區○○○路00號201號房內拘提陳嘉榮，並
    對其實施附帶搜索，當場扣得在上開夾私叮選物販賣機店竊
    得所餘2,630元（10元硬幣共263枚，已發還黃蘇豪），始查
    悉上情。
六、案經姚瑞銘、黃豪蘇、張宇翔訴由高雄市政府警察局左營分
     局報告臺灣橋頭地方檢察署檢察官偵查起訴。
    理  由
一、上開犯罪事實，業據被告劉元豪、陳嘉榮於警詢、偵查及本
    院審理中坦承不諱（見警卷第13至20頁、第25至32頁；偵卷
    第9至11頁；易字卷第110頁、第122頁、第128頁、第140頁
    ），核與證人即告訴人姚瑞銘、張宇翔於警詢中，證人即告
    訴人黃豪蘇於警詢及偵查中之證述情節均大致相符（見警卷
    第147至150頁、第157至158頁、第163至166頁；偵卷第53至
    55頁），並有車牌號碼000-000號、NEH-7511號、MZM-8878
    號車輛詳細資料報表各1紙、高雄市政府警察局左營分局扣
    押筆錄、扣押物品目錄表、贓物認領保管單各2份及監視錄
    影畫面翻拍照片及扣案物照片共49張等在卷可稽（見警卷第
    34至45頁、第57至109頁、第111至115頁；偵卷第67頁、第7
    5頁），復有螺絲起子2支扣案可佐，足認被告2人之任意性
    自白與事實相符，堪為論罪科刑之依據；本件事證明確，被
    告犯行堪以認定，應予依法論科。
二、論罪科刑：
　㈠按刑法第321 條第1 項第3 款之攜帶兇器竊盜罪，係以行為
    人攜帶兇器竊盜為其加重條件，此所謂兇器，其種類並無限
    制，凡客觀上足對人之生命、身體、安全構成威脅，具有危
    險性之兇器均屬之，且祇須行竊時攜帶此種具有危險性之兇
    器為已足，並不以攜帶之初有行兇之意圖為必要（最高法院
    79年台上字第5253號判例意旨參照）。又按刑法毀損罪所稱
    之「毀棄」，係指以銷毀、滅除、拋棄等方法，使物之效用
    或價值全部喪失；「損壞」，係指損害、破壞物之外觀形貌
    ，使其效用或價值喪失或減損；至於「致令不堪用」，則指
    以毀棄、損壞以外之方法，使物不堪通常使用而言。查被告
    2人如「事實欄二、四」所攜帶之螺絲起子2支，應均為金屬
    材質，既可供被告2人破壞上開店內投幣箱之鎖頭，足見質
    地堅硬，客觀上自足對人之生命、身體構成威脅而具有危險
    性，無論被告主觀上是否意在便利行竊，然在客觀上顯具有
    行兇之危險性，自屬兇器之一種，又被告2人持螺絲起子破
    壞如「事實欄二」所示之投幣箱之鎖頭，已使該投幣箱之鎖
    頭受損而減損整體效用與價值，自屬損壞行為。
  ㈡核被告2人如「事實欄一、三」所為，均係犯刑法第320條第1
    項之竊盜罪；如「事實欄二」所為，均係犯刑法第321條第1
    項第3款之攜帶兇器竊盜罪、刑法第354條之毀損他人物品罪
    ；如「事實欄四」所為，均犯刑法第321條第2項、第1項第3
    款之攜帶兇器竊盜未遂罪。起訴意旨就「事實欄二」部分雖
    未論及被告2人亦涉犯刑法第354條之毀損他人物品罪，然起
    訴書業已載明被告2人破壞店內選物販賣機投幣箱之鎖頭，
    致該鎖頭不堪使用之犯罪事實，亦據告訴人黃蘇豪提出此部
    分告訴（見警卷第158頁），並經公訴檢察官於本院審理中
    當庭補充上開罪名（見易字卷第109頁、第114至115頁、第1
    29頁、第132至133頁），本院自應併予審理。被告2人就本
    案所為，有犯意聯絡及行為分擔，為共同正犯。
  ㈢被告2人所犯「事實欄二」部分之攜帶兇器竊盜、毀損他人物
    品之行為，係一行為觸犯2罪名，為想像競合犯，應依刑法
    第55條規定，從一重之攜帶兇器竊盜罪處斷。被告2人所犯
    上開4罪間，犯罪時間、地點不同，犯意各別，行為互殊，
    應予分論併罰。
  ㈣刑之加重、減輕事由
　⒈按關於檢察官就累犯之舉證方法，倘法院依文書證據之調查
    方式宣讀或告以要旨後，被告及其辯護人並不爭執被告前案
    紀錄表記載內容之真實性，乃再就被告是否應加重其刑之法
    律效果，於科刑階段進行調查及辯論，始憑以論斷被告於本
    案構成累犯並裁量加重其刑者，即難認有何違法（最高法院
    111年度台上字第3405號判決意旨可參）。查起訴書記載被
    告劉元豪之前案紀錄，並主張有刑案資料查註紀錄表附卷可
    佐，認被告劉元豪構成累犯，應依刑法第47條第1項規定加
    重其刑等語，業經本院提示被告劉元豪之臺灣高等法院被告
    前案紀錄表，並宣讀或告以要旨後，被告劉元豪不爭執前開
    前案紀錄表記載內容之真實性，再就被告劉元豪是否應加重
    其刑之法律效果，於科刑階段進行調查及辯論，被告劉元豪
    對於是否構成累犯及加重其刑之法律效果均表示沒有意見（
    見易字卷第122至123頁）。準此，被告劉元豪前因施用毒品
    案件，經臺灣高雄地方法院以108年度簡字第2983號判處有
    期徒刑3月確定，於109年2月24日易科罰金執行完畢等情，
    有臺灣高等法院被告前案紀錄表在卷可稽（見易字卷第15至
    26頁），其於有期徒刑執行完畢後5 年內，故意再犯本案有
    期徒刑以上之4罪，均為累犯，本案依被告劉元豪構成累犯
    及犯罪情節，並無應量處最低法定刑之罪刑不相當情事，自
    應均依刑法第47條第1項規定加重其刑。
　⒉被告2人犯「事實欄四」部分，已著手加重竊盜行為之實行，
    惟未生竊得財物之結果，其行為尚屬未遂，均應依刑法第25
    條第2項規定，按既遂犯之刑減輕之，被告劉元豪則依法先
    加重後減輕之。
  ㈤爰審酌被告2人前均有多次竊盜前科紀錄，仍不知警惕、反省
    ，短期內屢屢再犯竊盜案件，且其等均非無謀生能力之人，
    不思尋正當管道獲取財物，竟圖不勞而獲，恣意竊取他人之
    財物，顯然不知尊重他人財產法益，法治觀念不佳，除被告
    陳嘉榮已與車牌號碼000-0000號車主蔡錦綢（如事實欄三部
    分）達成調解，並賠償損害完畢，業據被告陳嘉榮陳述在卷
    （見易字卷第138頁），並有本院調解筆錄在卷可參（見審
    易卷第143至144頁），被告2人迄未能賠償其餘告訴人及被
    害人所受損害，所為尚值非難；惟念被告2人犯後尚能坦承
    犯行之態度，所犯「事實欄二」部分竊得款項2,630元及丙
    車已分別發還告訴人黃蘇豪、張宇翔，有上揭贓物認領保管
    單2份在卷可佐，此部分犯罪所生實害稍有減輕，兼衡其等
    本案犯罪目的、動機、手段、情節及所竊取財物之價值，及
    其等自述教育程度、工作、經濟狀況及家庭生活狀況（詳見
    易字卷第123、141頁）等一切情狀，分別量處如附表「宣告
    刑及沒收」欄所示之刑，並就其等所犯如附表編號1、3、4
    部分，均諭知易科罰金之折算標準。
  ㈥另審酌被告2人所為如「事實欄一、三」所示2罪犯罪時間之
    間隔，均同為侵害財產法益之犯罪，罪質相同，綜合考量2
    罪之類型、所為犯行之行為與時間關連性及被告整體犯行之
    應罰適當性等總體情狀，就如附表編號1、3部分（拘役得易
    科罰金）定其應執行之刑如主文所示，並諭知易科罰金之折
    算標準。
三、沒收：
  ㈠犯罪所用之物部分
　  按供犯罪所用、犯罪預備之物或犯罪所生之物，屬於犯罪行
    為人者，得沒收之，刑法第38條第2 項前段定有明文。扣案
    之螺絲起子2支，為被告劉元豪所有，且供被告2人本案犯「
    事實欄二、四」所用之物，業據被告劉元豪供述在卷（見警
    卷第14頁；易字卷第110頁），爰依刑法第38條第2項前段規
    定，在被告劉元豪所犯附表編號2、4所示罪刑項下宣告沒收
    之。
  ㈡犯罪所得部分
　⒈按犯罪所得，屬於犯罪行為人者，沒收之；於全部或一部不
    能沒收或不宜執行沒收時，追徵其價額，刑法第38條之1第1
    項前段、第3項分別定有明文。再按共同正犯犯罪所得之沒
    收或追徵，應就各人所分得之數為之；又所謂各人「所分得
    」之數，係指各人「對犯罪所得有事實上之處分權限」而言
    ，其各成員有無犯罪所得、所得數額，係關於沒收、追繳或
    追徵標的犯罪所得範圍之認定，雖非屬犯罪事實有無之認定
    ，不適用「嚴格證明法則」，無須證明至毫無合理懷疑之確
    信程度，事實審法院仍應視具體個案之實際情形，於各共同
    正犯有無犯罪所得，或犯罪所得多寡，綜合卷證資料及調查
    結果，依自由證明程序釋明其合理之依據而為認定，倘若共
    同正犯各成員內部間，對於不法利得分配明確時，應依各人
    實際分配所得宣告沒收；若共同正犯成員對不法所得並無處
    分權限，與其他成員亦無事實上之共同處分權限者，自不予
    諭知沒收；然若共同正犯各成員對於不法利得享有共同處分
    權限時，則仍應負共同沒收之責（最高法院106年度台上字
    第539號判決意旨參照）。
　⒉查被告2人所竊得「事實欄二」部分之2萬4,000元，業據被告
    2人供述在卷（見偵卷第10頁；審易卷第81、175頁），扣除
    已發還2,630元與告訴人黃蘇豪部分外，尚餘21,370元未予
    扣案，亦未實際發還或賠償告訴人黃蘇豪，均應屬被告2人
    本案之犯罪所得，應可認定。然就被告2人竊得此部分款項
    ，實際上由何人取得多數款項乙節，被告2人所述不一，卷
    內亦乏證據可認此部分犯罪所得實際分得情形，既被告2人
    共同為本案犯行，則就此部分犯罪所得應認其等均享有共同
    處分權限，本院爰依刑法第38條之2第1項規定，本於平均分
    配原則，估算認定被告2人各分得款項金額為10,685元（計
    算式：21,370元÷2＝10,685元），應依刑法第38條之1第1項
    前段規定，於被告2人犯如附表編號2所示罪名項下宣告沒收
    ，於全部或一部不能沒收或不宜執行沒收時，追徵其價額。
　⒊至被告2人所犯「事實欄一」竊得汽油部分，固為其等本案之
    犯罪所得，然其等實際竊得汽油之數量，顯已消耗使用完畢
    ，且被告2人騎乘乙車時間非長，價值非高，應屬欠缺刑法
    上重要性，本院依卷內證據資料無從被告2人實際所竊得之
    汽油數量為若干，且檢察官亦未舉證證明或聲請宣告沒收此
    部分犯罪所得，為免日後執行之困難，爰不予宣告被告2人
    此部分犯罪所得。另被告2人竊得丙車之鑰匙部分，已發還
    告訴人張宇翔，有前揭贓物認領保管單，爰不予宣告沒收。
　㈢至其餘扣得之迷彩外套1件為被告陳嘉榮所有，黑色外套1件
    及藍色安全帽1頂為被告劉元豪所有，為被告2人案發當時所
    穿戴之物，然應僅為被告2人日常穿戴之物，尚非供被告2人
    犯罪時隱匿身分或刻意喬裝之物，即不予宣告沒收；另扣案
    之安非他命2包（毛重各為1.1公克、1.8公克），與被告2人
    所犯本案無關，業據被告陳嘉榮於審理中供述在卷（見易字
    卷第139頁），依卷內事證亦難認與本案具有關聯性，亦不
    予宣告沒收，應由檢察官另為適法之處理，附此敘明。
據上論斷，應依刑事訴訟法第273條之1第1項、第299條第1項前
段，判決如主文。
本案經檢察官黃聖淵提起公訴，檢察官李門騫、黃碧玉到庭執行
職務。
中　　華　　民　　國　　111 　年　　10　　月　　26　　日
                刑事第八庭      法  官  陳芸葶
以上正本證明與原本無異。
如不服本判決應於收受送達後20日內向本院提出上訴書狀，並應
敘述具體理由；如未敘述上訴理由者，應於上訴期間屆滿後20日
內向本院補提理由書（均須按他造當事人之人數附繕本）「切勿
逕送上級法院」。
中　　華　　民　　國　　111 　年　　10　　月　　26　　日
 　　　　　　　　　　　　　　　 書記官  黃獻立
附錄本件論罪科刑法條：
中華民國刑法第320條
意圖為自己或第三人不法之所有，而竊取他人之動產者，為竊盜
罪，處5年以下有期徒刑、拘役或50萬元以下罰金。
意圖為自己或第三人不法之利益，而竊佔他人之不動產者，依前
項之規定處斷。
前二項之未遂犯罰之。
中華民國刑法第321條
犯前條第1項、第2項之罪而有下列情形之一者，處6月以上5年以
下有期徒刑，得併科50萬元以下罰金：
一、侵入住宅或有人居住之建築物、船艦或隱匿其內而犯之。
二、毀越門窗、牆垣或其他安全設備而犯之。
三、攜帶兇器而犯之。
四、結夥三人以上而犯之。
五、乘火災、水災或其他災害之際而犯之。
六、在車站、港埠、航空站或其他供水、陸、空公眾運輸之舟、
    車、航空機內而犯之。
前項之未遂犯罰之。
附表：
編號 犯罪事實 宣告刑及沒收 1 事實欄一 劉元豪共同犯竊盜罪，累犯，處拘役參拾日，如易科罰金，以新臺幣壹仟元折算壹日。 陳嘉榮共同犯竊盜罪，處拘役貳拾日，如易科罰金，以新臺幣壹仟元折算壹日。 2 事實欄二 劉元豪共同犯攜帶兇器竊盜罪，累犯，處有期徒刑捌月。扣案之螺絲起子貳支均沒收；未扣案之犯罪所得新臺幣壹萬零陸佰捌拾伍元沒收，於全部或一部不能沒收或不宜執行沒收時，追徵其價額。 陳嘉榮共同犯攜帶兇器竊盜罪，處有期徒刑柒月。未扣案之犯罪所得新臺幣壹萬零陸佰捌拾伍元沒收，於全部或一部不能沒收或不宜執行沒收時，追徵其價額。 3 事實欄三 劉元豪共同犯竊盜罪，累犯，處拘役肆拾日，如易科罰金，以新臺幣壹仟元折算壹日。 陳嘉榮共同犯竊盜罪，處拘役貳拾日，如易科罰金，以新臺幣壹仟元折算壹日。 4 事實欄四 劉元豪共同犯攜帶兇器竊盜未遂罪，累犯，處有期徒刑肆月，如易科罰金，以新臺幣壹仟元折算壹日。扣案之螺絲起子貳支均沒收。 陳嘉榮共同犯攜帶兇器竊盜未遂罪，處有期徒刑參月，如易科罰金，以新臺幣壹仟元折算壹日。